【裁判字號】    90,上易,1073
【裁判日期】    900727
【裁判案由】    竊盜
【裁判全文】
臺灣高等法院高雄分院刑事判決                    九十年度上易字第一七三號
    上  訴  人  乙○○
    即  被  告
    選任辯護人  周村來  律師
                周元培
                黃榮作
右上訴人因竊盜案件，不服臺灣高雄地方法院八十九年度易字第五二七一號中華民國
九十年五月一日第一審判決（起訴案號：臺灣高雄地方法院檢察署八十九年度偵字第
一四五三一號），提起上訴，本院判決如左：
      主  文
原判決撤銷。
乙○○教唆竊盜，處拘役伍拾日，如易科罰金以參佰元折算壹日。
    事  實
一、乙○○平日以買賣、推銷廚房用具為業，於民國八十八年六月六日上午十時許（
    起訴書誤載為六時許），藉進入高雄市衛武營軍區內推銷廚具之機會，明知軍中
    之米、麵粉、廚具等軍用物品，均需由軍中士官依一定流程為申請、核准後始得
    買賣而不得任士兵私下買賣交換等情，竟因貪圖便宜而意圖為自己不法之所有，
    向當時服役於前開營區內之陸軍步兵第一四六師四三八旅步四營營部連一兵（伙
    房兵）葉仕儀（業經陸軍第八軍團司令部另行審結）表示欲以所售廚具（湯桶）
    交換軍中大米，教唆葉仕儀竊取軍中大米，致葉仕儀因而萌為自己不法所有之意
    圖而允諾之，至軍中糧秣庫房竊取大米四包（每包淨重五十甲斤，共二百甲斤）
    ，得手後交予乙○○，乙○○將上開贓米置於車上後欲駛離營區時，為上開旅步
    七營營部連中尉輔導長林文明及一兵李敬偉發覺，向上級反應而查獲。
二、案經陸軍第八軍團司令部移送臺灣高雄地方法院檢察署檢察官偵查起訴。
    理  由
一、訊據上訴人即被告乙○○固不諱言有於右揭時、地駕車將軍用大米四包載離營區
    之事實，惟矢口否認有教唆他人竊盜之犯行，辯稱：因我有養魚，所以才會想到
    可以用廚具與阿兵哥換取不要的麵粉或米當作飼料，且我有給士兵葉仕儀二千五
    百元，讓他自己去買湯桶，我不知道這樣有犯法，之前我也有用廚具跟別的營區
    士兵換過麵粉或米，都經檢察官為不起訴處分云云。經查前開事實，業據共犯葉
    仕儀於案發後經軍事檢察官訊問時供稱：「之後他（乙○○）就跟我詢問有無多
    餘的麵粉或米給他養魚，他願意以廚具交換，我便答應他的要求，並要求交換盛
    飯的餐桶，乙○○答應後，我便帶他到營部糧秣庫房搬米，可是之後乙○○又說
    他並沒有盛飯餐桶，便說要給我二千五百元自行購買」等語（見陸軍第八軍團司
    令部八十八年六月二十六日訊問筆錄），於原審法院另案審理中復供稱：「（為
    何要去拿米給被告？）是他說要交換桶子，我才去拿的」「被告沒有一起去拿米
    ，但有看見我搬米」等語（見原審法院八十八年易字第五Ｏ七七號案卷八十九年
    四月二十四日訊問筆錄），已供述因被告之教唆行為始起意盜取糧米，甚為詳盡
    ，核與證人林文凱（於衛武營區擔任糧秣士）所證稱：我在連上擔任糧秣士，負
    責大米、油、麵粉等糧秣之領取與保管，大米之領取程序必須由師部糧秣官視需
    求申請撥補，再由米廠直接運送至本營伙食團，再由我負責保管，統一存放於伙
    房之糧秣庫房內，供廚房使用，因我們會固定「翻堆」，若快過期之大米就會先
    食用，糧秣庫房因鎖頭壞掉尚未更換，所以葉仕儀才能自行進入，案發後經過清
    點，少了四包大米等語（見八十八年七月二十八日軍事檢察官訊問筆錄）；證人
    林文明（擔任該旅部七營營部連中尉輔導長）所證稱：我們攔下被告之車輛時，
    被告先是極力否認車上四包大米是軍中物品，後來才承認是向四營伙房兵（葉仕
    儀）要來的，伙房兵在軍中是負責烹煮飯菜，並不負保管大米，軍中大米應由糧
    秣士負責保管，大米若有多餘時，我們皆價繳，不可能放到損壞等語（見八十八
    年七月二十六日軍事檢察官訊問筆錄），均相符合；而軍中物品之買賣，均需由
    軍中有負責權限之士官依一定流程為申請、核准後始得買賣，一般士兵並無權私
    下與民間買賣或交換軍中物品，被告亦供承平日該營區之廚具大都由其負責送貨
    、與軍中買賣過廚具等情，自應知悉軍中物品之買賣流程與所需手續，其辯稱不
    知軍中士兵無權處分軍糧云云，顯不足採。而證人葉仕儀因於右揭時地盜取軍中
    大米之犯行，業經陸軍第八軍團司令部於八十八年九月二十日，以涉犯陸海空軍
    刑法第八十五條前段之盜取財物罪，判處有期徒刑一年二月，並於同年十月十一
    日確定在案，有前開判決影本一份在卷可稽（附於原審法院八十八年易字第五Ｏ
    七七號案卷第一百頁），綜上所述，被告前述所辯，顯無足採，事證明確，被告
    之犯行堪以認定。至被告雖提出其前與其他營區交換軍糧後獲檢察官為不起訴處
    分之處分書二份為憑，惟刑事案件之審判，法院本得依職權調查所得之心證而為
    獨立判斷，不受其他案件認定事實之拘束，況前開案件與本案之情節及案發時之
    各項主觀、客觀因素，亦均不盡相同，本院自不受該二份處分書所拘束。又被告
    於離去前雖有交付二千五百元予證人葉仕儀，然此乃其完成教唆行為後之附加（
    買受贓物）行為，並不影響其教唆他人竊盜犯行之成立，附此敘明。
二、按「因身分或其他特定關係成立之罪，其共同實施或教唆幫助者，雖無特定關係
    ，仍以共犯論；因身分或或其他特定關係致刑有重輕或免除者，其無特定關係之
    人，科以通常之刑」，刑法第三十一條第一、二項定有明文；本件共犯即士兵葉
    仕儀係軍人身分，其所犯陸海空軍刑法第八十五條前段之盜取財物罪，該罪與刑
    法第三百二十條第一項之竊盜罪罪質相同，被告乙○○並無軍人身分，其教唆具
    軍人身分之葉仕儀行竊，依上開刑法第三十一條第二項規定，應論以刑法第三百
    二十條第一項竊盜罪之教唆犯，甲訴人以陸海空軍刑法第八十五條前段盜取財物
    罪之教唆犯起訴，尚有未洽，起訴法條應於予變更。又被告行為後，刑法第四十
    一條有期徒刑易科罰金之規定，業經總統於九十年一月十日修正甲佈施行，於同
    年月十二日生效，修正後最重本刑五年以下有期徒刑之罪，經判處六月以下有期
    徒刑，因身體等因素執行顯有困難，均得予以易科罰金，依刑法第二條第一項前
    段規定，應適用修正後之新法，較有利於被告。
三、原審對被告乙○○予以論罪科刑，固非無見，被告乙○○並未具軍人身分，其教
    唆具軍人身分之葉仕儀行竊，依刑法第三十一條第二項規定，應論以刑法第三百
    二十條第一項竊盜罪之教唆犯，已如前述，原審論以陸海空軍刑法第八十五條前
    段盜取財物罪之教唆犯，適用法條顯有違誤，被告乙○○上訴意旨，否認犯罪，
    雖無理由，惟原判決既有上述可議，仍應由本院予以撤銷改判，審酌被告並無犯
    罪前科，且其犯罪情節輕微，所得利益非鉅，所生損害亦非重大等一切情狀，從
    寬量處拘役五十日，並諭知易科罰金之折算標準。
據上論結，應依刑事訴訟法第三百六十九條第一項前段、第三百六十四條、第二百九
十九條第一項前段、第三百條、刑法第二條第一項前段、第二十九條第二項、第三十
一條第二項、第三百二十條第一項、修正後刑法第四十一條第一項、罰金罰鍰提高標
準條例第一條前段、第二條，判決如主文。
本案經檢察官沈紹嘉到庭執行職務。
中      華      民      國    九十      年      七      月    二十七    日
 臺灣高等法院高雄分院刑事第七庭
                                  審判長法官  王光照
                                        法官  黃仁松
                                        法官  黃憲文
右正本證明與原本無異。
檢察官如不服本判決，應於判決送達後十日內向本院提出上訴狀，其未述理由者並
應於提出上訴狀後十日內向本院補提理由書（應附繕本)。
被告不得上訴。
                                      書記官  黃玉珠
中      華      民      國    九十      年      七      月    三  十    日
附錄：本判決論罪科刑法條：
刑法第三百二十條第一項
意圖為自己或第三人不法之所有，而竊取他人之動產者，為竊盜罪，處五年以下有期
徒刑、拘役或五百元以下罰金。
                                                                  Ａ


司法院資訊處製作；財團法人民間司法改革基金會備份。
